臺灣臺北地方法院小額民事判決
111年度北小字第561號
原      告  富邦產物保險股份有限公司

法定代理人  賴榮崇  

訴訟代理人  鍾富丞  
            黃律皓  
            許晏庭  
            沈志揚  
被      告  永如交通有限公司

法定代理人  陳信謙  

訴訟代理人  陳鵬宇  
被      告  劉永生  




上列當事人間請求損害賠償事件，經本院於中華民國111年7月19
日言詞辯論終結，判決如下：
    主  文
被告連帶應給付原告新臺幣參萬貳仟玖佰貳拾貳元，及自民國一
百一十一年三月二十三日起至清償日止，按週年利率百分之五計
算之利息。
原告其餘之訴駁回。
訴訟費用新臺幣壹仟元由被告連帶負擔五分之四，餘由原告負擔
。
本判決第一項得假執行。但被告以新臺幣參萬貳仟玖佰貳拾貳元
為原告預供擔保，得免為假執行。
    事實及理由
一、按訴狀送達後，原告不得將原訴變更或追加他訴。但擴張或
    減縮應受判決事項之聲明者，不在此限，民事訴訟法第255
    條第1項但書第3款定有明文。本件原告起訴時，訴之聲明第
    1項請求被告應連帶給付原告新臺幣（下同）39,909元及自
    起訴狀繕本送達翌日起至清償日止，按週年利率5％計算之利
    息；嗣於民國111年7月19日行言詞辯論程序時，減縮利息起
    算日為「自起訴狀繕本送達最後一位被告之翌日起算」，此
    有言詞辯論筆錄在卷可佐(見本院卷第177頁)，參諸前揭規
    定，應予准許，先予敘明。又本件原告之法定代理人原為丙
    ○○，於訴訟進行中變更為賴榮崇，經其於111年4月6日以書
    狀聲明承受訴訟（見本院卷第133頁），依民事訴訟法第175
    、176條規定，應予准許。
二、原告主張：被告永如交通有限公司(下稱被告永如公司)之受
    僱人即被告乙○○於民國000年0月00日20時9分許，駕駛車號0
    00-0000號營業小客車（下稱系爭肇事車輛），行經臺北市○
    ○區○○路00號前處，因變換車道不慎之過失，致撞及原告承
    保之訴外人即被保險人甲○○駕駛之車號000-0000號自用小客
    車（下稱系爭車輛），造成系爭車輛受損，嗣系爭車輛經送
    修後，計支出新臺幣（下同）39,909元（含工資費用9,529
    元，補漆費用17,052元、零件費用13,328元），業經原告依
    保險契約理賠予訴外人甲○○，依保險法第53條取得代位求償
    權，而系爭肇事車輛係屬於被告永如公司所有，被告乙○○應
    係靠行被告永如公司，被告應負連帶賠償責任，爰依保險法
    第53條、民法第184條第1項前段、第191條之2、第188條第1
    項規定，提起本件訴訟等語，並聲明：被告應連帶給付原告
    39,909元，及自起訴狀繕本送達最後一位被告之翌日起至清
    償日止，按週年利率5%計算之利息。
三、被告則分別答辯如下：
　㈠被告乙○○辯稱：依照證人甲○○說法無法證明當天責任是我或
    證人等語資為抗辯，並聲明：駁回原告之訴。
　㈡被告永如公司辯稱：被告乙○○為自備車輛之靠行駕駛，雙方
    並訂有自備車輛參與經營契約書，並由有關主管機關認證在
    案，故被告乙○○及永如公司不存在僱傭關係，被告乙○○之營
    業時間及地點不受被告永如公司指派，故無為被告永如公司
    提供勞務、執行職務之事實存在；且被告乙○○在現場即已與
    訴外人甲○○和解，雙方講好自行處理，息事寧人等語，資為
    抗辯，並聲明：駁回原告之訴。
四、得心證之理由：
  ㈠本件原告主張被告乙○○於上開時、地駕駛系爭肇事車輛撞及
    系爭車輛，造成系爭車輛受損等情，業據其提出與所述相符
    之道路交通事故當事人登記聯單、道路交通事故現場圖、理
    賠申請書、行照、駕照、估價單、發票、車損照片等為證（
    見本院卷第13-20頁），並經本院依職權向臺北市政府警察
    局交通警察大隊調閱道路交通事故現場圖、道路交通事故調
    查紀錄表、道路交通事故當事人登記聯單、、道路交通事故
    照片黏貼紀錄表為憑（見本院卷第33-47頁），應認原告之
    主張應為真實。
  ㈡按因故意或過失，不法侵害他人之權利者，負損害賠償責任
    ；受僱人因執行職務，不法侵害他人之權利者，由僱用人與
    行為人連帶負損害賠償責任，民法第184條第1項前段、第18
    8條第1項前段定有明文。被告乙○○駕駛系爭肇事車輛因碰撞
    系爭車輛致車禍肇事，已如上述，且依道路交通事故現場圖
    之現場處理摘要亦載明：「B車自述於東興路往南第2車道直
    行中，A車自述原於第1車道直行，因前車擋住路線而向右切
    換車道時，右前車頭擦撞B車左後車尾。」等語明確，復被
    告對道路交通事故調查紀錄表記載內容：「第一當事人（按
    即被告乙○○）願賠償第二當事人（按即訴外人甲○○）本次車
    損，不需警方分析肇責。」等語處亦有簽名確認，此有道路
    交通事故現場圖及道路交通事故調查紀錄表可證（見本院卷
    第33、37頁），依民法第184條第1項前段規定，被告乙○○自
    應負侵權行為損害賠償責任。至被告乙○○固否認有肇事責任
    云云，經證人甲○○到庭證述案發過程，核與前揭道路交通事
    故現場圖現場處理摘要相符，堪認確係被告乙○○變換車道不
    慎致肇事，此有言詞辯論筆錄及道路交通事故現場圖可按（
    見本院卷第166-168、33頁），是被告乙○○空言否認，洵難
    採認。
  ㈢次按不法毀損他人之物者，應向被害人賠償其物因毀損所減
    少之價值，為民法第196條所明定。而所謂請求賠償物被毀
    損所減少之價額，得以修復費用為估定標準，但以必要者為
    限，例如修理材料以新品換舊品，應予折舊（參見最高法院
    77年度第9次民事庭會議決議）。經查，原告主張系爭車輛
    必要修繕費用39,909元，包含工資費用9,529元、補漆費用1
    7,052元、零件費用13,328元等，業據其提出估價單、發票
    為證（見本院卷第17-18頁），依前揭說明，系爭車輛之修
    復既以新零件更換被毀損之舊零件，自應將零件折舊部分予
    以扣除。而依行政院所頒「固定資產耐用年數表」及「固定
    資產折舊率表」之規定，自用小客車之耐用年數為5年，依
    定率遞減法每年折舊369/1000，且固定資產提列折舊採用定
    率遞減法則者，以1年為計算單位，其使用期限未滿1年者，
    按實際使用之月數相當於全年之比例計算之，不滿1月者，
    以1月計。準此，系爭車輛出廠日為107年11月，有系爭車輛
    行車執照足憑（見本院卷第16頁），至事故發生日即109年6
    月29日止，實際使用年數為1年7月14日，以使用1年8月計，
    故該車零件費用扣除折舊後之費用為6,341元（計算式如附
    表所示），並加計工資費用9,529元、補漆費用17,052元，
    原告得請求之車輛修復費用應為32,922元（計算式：6341+9
    529+17052=32922）。
  ㈣再按受僱人因執行職務，不法侵害他人之權利者，由僱用人
    與行為人連帶負損害賠償責任。但選任受僱人及監督其職務
    之執行，已盡相當之注意或縱加以相當之注意而仍不免發生
    損害者，僱用人不負賠償責任，民法第188 條第1 項定有明
    文。又民法第188條僱用人責任之規定，係為保護被害人而
    設。故該條所謂受僱人，非僅限於僱傭契約所稱受有報酬之
    受僱人，凡客觀上被他人使用為之服勞務而受其監督者，均
    屬之（最高法院103 年度台上字第346 號判決參照）；而所
    謂靠行，乃指出資人以經營交通事業者之名義購買車輛，並
    以該交通業者名義參加營運，且目前在台灣經營交通事業之
    營利私法人，接受他人靠行（即出資人以該交通公司之名義
    購買車輛，並以該公司名義參加營運），而向該靠行人（即
    出資人）收取費用，以資營運者，比比皆是，此為週知之事
    實。是該靠行之車輛，在外觀上既屬該交通公司所有，乘客
    又無從分辨該車輛是否他人靠行營運者，則乘客於搭乘時，
    祇能從外觀上判斷該車輛係某交通公司所有，該車輛之司機
    即係受僱為該交通公司服勞務，而應使該交通公司負僱用人
    之責任，方足以保護交易之安全（最高法院77年度台上字第
    665 號判決要旨參照）。次查，被告乙○○就系爭事故之發生
    應負侵權行為損害賠償責任，已如前述，又系爭肇事車輛為
    靠行車輛，為被告永如公司所自承，其並提出臺北市計程車
    客運業駕駛人自備車輛參與經營契約書為佐（見本院卷第10
    7-110頁），而靠行之車輛，在外觀上為交通公司車輛，是
    系爭肇事車輛之靠行事實已足使一般人從外在客觀上認為該
    車乃被告永如公司所有，被告乙○○駕駛系爭肇事車輛係為被
    告永如公司服勞務，而為被告永如公司之受僱人，揆諸上開
    說明，被告永如公司應就本件事故負僱用人責任，應負連帶
    損害賠償責任。是被告永如公司否認應負僱用人責任云云，
    即無可採。
  ㈤被告永如公司另辯稱：被告乙○○在現場已與訴外人甲○○達成
    和解，雙方講好自行處理，息事寧人云云，然證人甲○○已證
    述：當天被告乙○○願意賠償我損害的部分，我並沒有放棄本
    件交通事故之一切請求權等語明確，並參諸前揭道路交通事
    故調查紀錄表記載內容：「第一當事人（按即被告乙○○）願
    賠償第二當事人（按即訴外人甲○○）本次車損，不需警方分
    析肇責。」等語明確，確實亦未提及有放棄請求權之情事，
    堪認被告永如公司所為抗辯尚屬無據。
 ㈥末按遲延之債務，以支付金錢為標的者，債權人得請求依法定
    利率計算之遲延利息；應付利息之債務，其利率未經約定，
    亦無法律可據者，週年利率為百分之五；給付無確定期限者
    ，債務人於債權人得請求給付時，經其催告而未為給付，自
    受催告時起，負遲延責任，其經債權人起訴而送達訴狀，或
    依督促程序送達支付命令，或為其他相類之行為者，與催告
    有同一效力，民法第233條第1項前段、第203條、第229條第
    2項分別有明文規定。本件原告之請求，核屬無確定期限之
    給付，自應經原告催告未為給付，被告始負遲延責任。準此
    ，原告請求被告連帶給付起訴狀繕本送達最後一位被告翌日
    即111年3月23日（見本院卷第91、129頁）起至清償日止，
    按週年利率5%計算之利息，核無不合，應予准許。
五、綜上所述，原告據以提起本訴，請求被告連帶給付32,922元
    ，及自起訴狀繕本送達翌日即111年3月23日起至清償日止，
    按週年利率5%計算之利息，為有理由，應予准許，逾此部分
    之請求，為無理由，應予駁回。
六、本件原告勝訴部分係小額程序為被告敗訴之判決，依民事訴
    訟法第436條之20規定，應依職權宣告假執行，並依同法第3
    92條第2項之規定，依職權宣告被告預供擔保，得免為假執
    行。
七、按適用小額訴訟程序事件法院為訴訟費用之裁判時，應確定
    其費用額，民事訴訟法第436條之19定有明文，爰依後附計
    算書確定本件訴訟費用額如主文第3項所示。
八、本件事證已臻明確，兩造其餘攻擊防禦方法及證據，核與判
    決之結果，不生影響，爰不一一論列，併此敘明。
九、訴訟費用負擔之依據：民事訴訟法第79條。
中　　華　　民　　國　　111 　年　　8 　　月　　10　　日
                  臺北簡易庭  法  官　陳仁傑
附表
-----
折舊時間           金額
第1年折舊值        13,328×0.369=4,918
第1年折舊後價值    13,328-4,918=8,410
第2年折舊值        8,410×0.369×(8/12)=2,069
第2年折舊後價值    8,410-2,069=6,341　　　　　　　　　
以上正本證明與原本無異。
如不服本判決，須以違背法令為理由，於判決送達後20日內向本
庭（臺北市○○區○○○路0 段000 巷0 號）提出上訴狀。（須
按他造當事人之人數附繕本）。如委任律師提起上訴者，應一併
繳納上訴審裁判費。
中　　華　　民　　國　　111 　年　　8 　　月　　10　　日
                              書記官　黃進傑
  計　算　書
項　　　　目                金  　額（新臺幣）　　備  註
第一審裁判費　　　           1,000元
合　　　　計　　　           1,000元
附錄：
一、民事訴訟法第436條之24第2項：
    對於小額程序之第一審裁判上訴或抗告，非以其違背法令為
    理由，不得為之。
二、民事訴訟法第436條之25：
    上訴狀內應記載上訴理由，表明下列各款事項：
    ㈠原判決所違背之法令及其具體內容。
    ㈡依訴訟資料可認為原判決有違背法令之具體事實。